臺灣桃園地方法院民事裁定
110年度家事聲字第1號
異  議  人  楊秋娥  
視同異議人  楊明華  
            楊秋香  
            楊秋桂  

            楊秋祝  
            楊秋月  
            楊來錦  
相  對  人  楊劉義  
代  理  人  魏雯祈律師
            吳佳真律師  
上列當事人間聲請確定訴訟費用額事件，異議人對於本院司法事
務官民國110年11月17日110年度司家聲字第305號裁定聲明異議
，本院裁定如下：
      主    文
原裁定異議人楊秋娥應給付相對人楊劉義訴訟費用額逾新臺幣37
3,649元暨自原裁定送達翌日起至清償日止，按年息百分之5計算
利息之部分，應予廢棄。
      理    由
一、依家事事件法第51條準用民事訴訟法第240 條之4 第1 項前
    段、第2 項及第3 項規定，當事人對於司法事務官處理事件
    所為之終局處分，得於處分送達後10日之不變期間內，以書
    狀向司法事務官提出異議；司法事務官認前項異議有理由時
    ，應另為適當之處分；認異議為無理由者，應送請法院裁定
    之；法院認第1 項之異議為有理由時，應為適當之裁定；認
    異議為無理由者，應以裁定駁回之。本件異議人楊秋娥就本
    院司法事務官民國110年11月17日本院110年度司家聲字第30
    5號裁定（下稱原裁定）不服，於同年12月1日提出異議，而
    司法事務官認其異議無理由而送請本院裁定，核與上開規定
    相符，先予敘明。
二、按訴訟標的，對於共同訴訟之各人，必須合一確定者，其共
    同訴訟人中一人之行為，有利益於共同訴訟人者，其效力及
    於全體，民事訴訟法第56條第1項第1款前段定有明文。復按
    第一審受訴法院確定訴訟費用額，應對全體訴訟當事人為之
    ，並應同時確定訴訟費用金額，若當事人中任一人對於確定
    訴訟費用額之裁定不服，因將直接影響同造當事人應負擔之
    金額，於同造當事人間自屬應合一確定。本件相對人楊劉義
    係以其與異議人、楊明華、楊秋香、楊秋桂、楊秋祝、楊秋
    月、楊來錦（後6人合稱楊明華等6人）間之請求分割遺產等
    事件業已判決確定（本院107年度重家繼訴更一字第1號、臺
    灣高等法院109年度重家上字第93號）為由，聲請確定訴訟
    費用額，經原審原裁定異議人應給付相對人楊劉義新臺幣（
    下同）1,416,729元，楊明華等6人各應給付相對人楊劉義56
    ,669元，雖僅異議人對原裁定提出異議，惟依上開說明，本
    件訴訟費用額之確定將影響異議人及其他債務人即楊明華等
    6人應負擔之金額，對渠等必須合一確定，異議人異議之效
    力應及於未提出異議之楊明華等6人，自應列渠等為視同異
    議人。
三、本件異議意旨略以：相對人楊劉義與異議人楊秋娥等人間分
    割遺產等事件，為相對人起訴，經本院106年度家訴字第3號
    判決後，就「遺產分割」及「剩餘財產分配請求權」「全部
    」上訴，經臺灣高等法院106年度重家上字第48號發回更審
    ，本院以107年度重家繼訴更一字第1號民事判決，異議人就
    「分割遺產」之部分上訴後，於臺灣高等法院109年度重家
    上字第93號繫屬中，相對人復於110年3月12日具狀就「剩餘
    財產分配請求權」之部分提起附帶上訴，經實質審理後，於
    110年5月4日方具狀撤回之。由此可知異議人上訴之範圍僅
    有關於遺產分割之請求，不包含夫妻剩餘財產分配之請求，
    臺灣高等法院109年度重家上字第93號判決駁回異議人之上
    訴，係指駁回異議人遺產分割部分之主張，故第二審訴訟費
    用應以異議人遺產分割之主張範圍所生之必要費用為限。相
    對人於106年度重家上字第48號所繳納之第二審上訴費用中
    關於剩餘財產分配請求部分，嗣因相對人不服臺灣桃園地方
    法院107年度重家繼訴更一字第1號判決提起附帶上訴後撤回
    ，故剩餘財產分配之請求於第一審（107年度重家繼訴更一
    字第1號）即已確定，故剩餘財產分配請求權部分之「第二
    審」裁判費自屬相對人溢繳，故不應核定為本件訴訟費用而
    命異議人負擔。依相對人起訴主張被繼承人楊旺生所遺之遺
    產總額為181,171,200元，異議人之應繼分比例為8分之1，
    故異議人就分割遺產所得之客觀利益價額為22,646,400元，
    應徵之第二審費用應為316,980元，方為適法等語。並聲明
    原裁定廢棄。  
四、按法院未於訴訟費用之裁判確定其費用額者，第一審受訴法
    院於該裁判有執行力後，應依聲請並得依職權以裁定確定之
    。依此裁定所確定之訴訟費用額，應於裁定送達之翌日起，
    加給按法定利率計算之利息。民事訴訟法第91條第1 項、第
    3項分別定有明文。
五、經查：
（一）兩造間請求分割遺產事件，為相對人楊劉義起訴，經本院
      106年度家訴字第3號判決後，相對人楊劉義上訴，經臺灣
      高等法院106年度重家上字第48號廢棄原判決並發回本院
      更審，嗣經本院107年度重家繼訴更一字第1號及臺灣高等
      法院109年度重家上字第93號判決確定等情，業經本院依
      職權調取上開事件卷宗核閱無訛。原裁定審查後，認定本
      件訴訟費用額第一審為906,707元，應由異議人及楊明華
      等6人各按16分之1比例分擔56,669元，餘由相對人負擔；
      第二審為1,360,060元，應由異議人全部負擔。異議人則
      以前述理由就第二審訴訟費用聲明異議。
（二）依民事訴訟法第77條之11規定，分割共有物涉訟，以原告
      因分割所受利益之價額為準。本件請求分割遺產事件，相
      對人楊劉義（即原告）起訴，經本院106年度家訴字第3號
      判決後，相對人不服不動產遺產以變價方式分割而上訴，
      經臺灣高等法院106年度重家上字第48號廢棄原判決並發
      回本院更審，經本院107年度重家繼訴更一字第1號判決認
      相對人主張其有剩餘財產差額分配請求權部分，已因罹於
      時效而消滅，相對人此部分請求無理由，應予駁回，故被
      繼承人楊旺生之遺產應由兩造依應繼分比例分配。嗣聲請
      人不服本院107年度重家繼訴更一字第1號裁判將楊旺生遺
      產中之不動產以原物分割由兩造依應繼分比例分別共有而
      提起上訴，相對人則提起附帶上訴後撤回附帶上訴，是以
      本件第二審訴訟費用依前揭法條，自應依分割遺產（共有
      物）事件，以原告因分割所受利益之價額為準。被繼承人
      楊旺生遺有之遺產，相對人起訴主張之遺產總價額為181,
      171,200 元，相對人之應繼分為8分之1，故本件分割遺產
      相對人所得之客觀利益價額為22,646,400元（181,171,20
      0÷8），應徵之第二審訴訟費用為316,980元。相對人楊劉
      義第二審溢繳之第二審裁判費1,958,649元（計算式：2,2
      75,629-316,980），核屬相對人溢激，非屬本件訴訟事件
      審理中「必要」支出費用，不核定為本件訴訟費用。至於
      異議人楊秋娥依臺灣高等法院109年度重家上字第93號判
      決應負擔之第二審上訴費用則為依上述計算結果之316,98
      0元。綜上，異議人楊秋娥應給付相對人楊劉義之訴訟費
      用額合計為373,649元（56,669+316,980）。原裁定異議
      人楊秋娥應給付相對人楊劉義訴訟費用額逾373,649元暨 
      自原裁定送達翌日起至清償日止，按年息百分之5計算利
      息之部分，尚有未洽，應予廢棄。是本件異議為有理由，
      爰自為裁定如主文所示。
六、依家事事件法第51條、民事訴訟法第240條之4第3項前段，
    裁定如主文。
中　　華　　民　　國　　111 　年　　1 　　月　　28　　日
                  家事法庭  法  官  張淑芬
正本係照原本作成。
如不服本裁定應於送達後10日內向本院提出抗告狀，並繳納抗告
費新臺幣1,000 元。
中　　華　　民　　國　　111 　年　　1 　　月　　28　　日
                            書記官  邱信璋